【裁判字號】    98,交抗,626
【裁判日期】    980907
【裁判案由】    聲明異議
【裁判全文】
臺灣高等法院高雄分院刑事裁定         98年度交抗字第626號
抗  告  人  交通部公路總局高雄區監理所屏東監理站
代  表  人  高金木
受處分人    甲○○
上列抗告人因違反道路交通管理處罰條例案件，不服臺灣屏東地
方法院中華民國98年7 月14日裁定（98年度交聲字第52號），提
起抗告，本院裁定如下：
    主  文
原裁定及原處分均撤銷。
甲○○汽車駕駛人，駕駛汽車經測試檢定酒精濃度超過規定標準
，處罰鍰新台幣壹萬玖仟伍佰元，並應接受道路交通安全講習。
    理  由
一、抗告意旨略以：本件受處分人甲○○酒醉所駕駛者雖係自用
    小客貨車，惟其得以駕駛自用小客車所依憑之駕駛執照係聯
    結車職業駕駛執照，依道路交通管理處罰條例第35條規定，
    仍應吊扣其小型車職業駕駛執照等語。
二、按汽車駕駛人，駕駛汽車經測試檢定有酒精濃度超過規定標
    準之情形者，處新台幣 (下同)15,000 元以上60,000元以下
    罰鍰，並當場移置保管其車輛及吊扣其駕駛執照1 年，另應
    接受道路交通安全講習，道路交通管理處罰條例第24條第1
    項、第35條第1 項第1 款定有明文。而所謂酒精濃度超過規
    定之標準者，依道路交通安全規則第114 條第2 款之規定，
    係指汽車駕駛人飲用酒類或其他類似物後其吐氣所含酒精濃
    度超過每公升0.25毫克或血液中酒精濃度超過0.05% 以上者
    。次按，汽車駕駛人，因違反本條例及道路交通安全規則之
    規定，受吊銷駕駛執照處分時，吊銷其持有各級車類之駕駛
    執照，道路交通管理處罰條例第68條定有明文。此規定係於
    94年12月14日修正公布，並於95年3 月1 日施行，而修正前
    之道路交通管理處罰條例第68條則係規定「汽車駕駛人，因
    違反本條例及道路交通安全規則之規定，受吊扣或吊銷駕駛
    執照處分時，吊扣或吊銷其持有各級車類之駕駛執照」，觀
    其修法意旨，係以「原條文將違規駕駛人所持有之各級車類
    駕駛執照一併吊扣或吊銷，失之過酷，影響人民工作及生活
    甚鉅」為由，而刪除吊扣駕駛人駕駛執照時，應吊扣駕駛人
    持有各級車類駕駛執照之規定，是依現行道路交通管理處罰
    條例，已無得吊扣駕駛人所持有他級駕駛執照之依據存在，
    從而，於為吊扣駕駛人駕駛執照之處分時，自僅得吊扣駕駛
    人違規時所駕駛該級車類之駕駛執照，以限制其繼續駕駛該
    級車類行駛道路之權利，若駕駛人並無該級車類之駕駛執照
    ，即無從執行吊扣駕駛執照之處分，而僅係應否依道路交通
    管理處罰條例第22條第1 項規定處罰駕駛人之問題。
三、經查：
(一)、受處分人於民國前於98年2 月1 日4 時30分，駕駛車牌號碼
    Z9-6611 號自用一般小客車，行經屏東縣屏東市○○路口時
    肇事為警查獲，測得其吐氣中所含酒精濃度達0.25毫克/ 公
    升以上（在0.4 毫克/ 公升以下），為警掣單舉發，並經原
    處分機關裁處罰鍰19,500元、吊扣駕駛執照1 年及施以道安
    講習等情，業據受處分人自承在卷，並有交通部公路總局屏
    東監理站98年2 月2 屏監違字第裁82-V00000000號違反道路
    交通管理事件裁決書存卷可憑，受處分人違反道路交通管理
    處罰條例第35條1 項第1 款之事實固堪認定。
(二)、又受處分人於案發時係領有聯結車職業駛執照，有聲明異議
    案件聲明書可參，而受處分人於案發時所駕駛者既係自用小
    客車，並非聯結車，依上述說明，即不應吊扣其聯結車職業
    駛執照，原處分予以裁處吊扣聯結車職業駛執照12個月，於
    法自有不合。
四、綜上所述，原處分機關逕對受處分人裁處吊扣聯結車職業駛
    執照12個月之處分，於法不合，受處分人異議為有理由。
五、原裁定因而將原處分違法吊扣受處分人聯結車職業駛執照部
    分予以撤銷，並為不罰之諭知，固非無見。惟因本件酒後駕
    車只有一個交通違規行為，而且有關其處罰效果之罰鍰、吊
    扣駕駛執照與施以道路交通安全講習等與該交通違規行為是
    否存在均無從分離。法院審理時應先確定受處分人是否確有
    交通違規行為存在，再決定原處分機關所適用之法律有無錯
    誤。又關於「不罰」之概念係指行為（刑法第12條、第18條
    第1 項、第19條第1 項、第21至第24條、行政罰法第7 條、
    第9 條第1 項、第3 項、第10條至第第13條參照）；原裁定
    既認受處分人確有酒醉駕車之違規行為，惟於主文又為「不
    罰」之諭知，致有矛盾之處。本件抗告雖無理由，惟原裁定
    及原處分既有違法之處，自應由本院將原裁定及原處分撤銷
    另為裁定如主文第2 項所示。
六、據上論結，應依道路交通案件處理辦法第26條，刑事訴訟法
    第413 條，裁定如主文。
中    華    民    國    98    年    9     月    7     日
              刑事第一庭    審判長法  官  周賢銳
                                  法  官  施柏宏
                                  法  官  黃仁松
以上正本證明與原本無異。
不得再抗告。
中    華    民    國    98    年    9     月    7     日
                                  書記官  林家煜


司法院資訊處製作；財團法人民間司法改革基金會備份。
